臺灣臺東地方法院民事裁定　　　　　　　　95年度訴字第45號
原　　　告　丙○○
訴訟代理人　林長振律師
　　　　　　張政衡律師
原　　　告　乙○○
　　　　　　　　　　　樓
原　　　告　丁○○
上二人共同
訴訟代理人　張政衡律師
被　　　告　臺東區中小企業銀行股份有限公司
法定代理人　賴文獻
訴訟代理人　吳漢成律師
上列當事人間請求確認保證債務不存在事件，本院裁定如下：
    主  文
原告之訴駁回。
訴訟費用新臺幣伍萬零伍佰元由原告負擔。
    理  由
一、按「除別有規定外，確定之終局判決就經裁判之訴訟標的，
    有既判力。」民事訴訟法第400 條第1 項定有明文。又原告
    之訴，其起訴違背第253條、第263條第2項之規定，或其訴
    訟標的為確定判決之效力所及者，法院應以裁定駁回之，民
    事訴訟法第249條第1項第7款亦有明定。次按「債務人對於
    支付命令未於法定期間合法提出異議者，支付命令與確定判
    決有同一之效力。前項支付命令有第496條第1項之情形者，
    得提起再審之訴，並以原支付命令之聲請，視為起訴。」民
    事訴訟法第521條亦有明文規定。倘支付命令已確定，除得
    依法對此支付命令聲請再審外，殊無准許債務人更行訴請確
    認該命令所命給付金額債權不存在之餘地（最高法院72年度
    台上字第4271號、82年度台上字第618號判決意旨參照）。
二、原告主張：被告甲○○（被告甲○○部分另由本院判決駁回
    ）於民國83年9月3日，向被告臺東區中小企業銀行股份有限
    公司（以下簡稱臺東企銀）借款新臺幣（下同）500萬元，
    惟被告甲○○為順利取得貸款，竟利用當時病重且無意思表
    示能力之訴外人即其祖母鄭英妹為連帶保證人，趁鄭英妹長
    期因腦中風及全身癱瘓等臥病在床之際，偕同不知情之訴外
    人即臺東企銀職員游東輝，前往花蓮縣豐濱鄉靜埔村240 號
    鄭英妹之住處進行對保程序。其間被告甲○○利用游東輝不
    知鄭英妹使用之阿美族語，必須透過其居中翻譯之機會，向
    游東輝諉稱鄭英妹同意擔任連帶保證人之不實事項後，即由
    被告甲○○在分期償還消費性貸款契約書之私文書「立契約
    人姓名」及「連帶保證人」欄內偽造「鄭英妹」之署名，並
    盜用鄭英妹之印章交予游東輝蓋印在貸款契約書，表示鄭英
    妹同意為被告甲○○擔任連帶保證人之意思。嗣被告甲○○
    無力償還貸款，鄭英妹則於85年1月2日死亡，原告均為鄭英
    妹之繼承人，致原告之財產為被告臺東企銀聲請法院執行，
    爰訴請確認被告臺東企銀對於原告間之連帶保證債權不存在
    等語。
三、經查：
(一)被告臺東企銀對於原告之連帶保證債權，分別經(1)本院90年度
  訴字第2號判決原告丁○○應與訴外人陳富榮、陳富明、陳富
  生、陳富元、鄭秀英、陳富輝等人連帶給付被告臺東企銀
  3,770,734元確定、(2)臺灣板橋地方法院89年度促字第39765號
  支付命令命原告丙○○及乙○○應向被告臺東企銀連帶給付
  3,770,734元確定，有為本院依職權調取本院90年度訴字第2號
  及臺灣板橋地方法院89年度促字第39765號卷附判決書、支付
  命令暨各該確定證明書可稽。
(二)原告丙○○雖抗辯：當時伊並未居住於戶籍地，前開支付命令
  係寄存送達，伊並未收受送達，對其並未確定云云。惟查證人
  即原告丙○○之前妻李秋玉雖於本院審理時到庭證稱：原告丙○○於支付命令送達當時，確並未居住於戶籍地臺北縣板橋市
  ○○○路2段123巷8之1號，而係居住在基隆百福社區云云。然
  本件前開支付命令確定後，經被告臺東企銀持向該院為對原告
  丙○○及乙○○強制執行，原告丙○○部分除扣押郵局存款20
  ,060 元外，並自90年5月間即就原告丙○○所服務之陸海股份
  有限公司收取薪資達1,257,522元，亦為被告臺東企銀陳明在
  卷，且經本院依職權向臺灣板橋地方法院調取該院90年度執字
  第120號及臺灣臺北地方法院90年度執助字第112號卷查核無誤
  ，是原告丙○○自90年5月間即應知悉存款及薪資遭扣，竟未
  起訴或表示異議。且證人李秋玉亦證稱：伊與原告丙○○於91
  年間離婚，小孩在離婚前均會與原告丙○○聯絡，有什麼文件
  、信件也會由小孩交給原告丙○○等語（參本院卷第197頁至
  198頁），顯見當時原告丙○○之妻尚未離婚且與子女確係居
  住在前開臺北縣板橋市○○○路○段123巷8之1號，已難認該處
  並非原告丙○○之住所，而致前揭支付命令有送達不合法之情
  形。又原告乙○○及丁○○雖均另抗辯：因無法律常識或不知
  必須上訴表示不服云云。惟查支付命令及判決均附記有聲明不
  服之方法，且彼等所辯縱便屬實亦均無礙於支付命令及判決確
  定之事實。從而，關於被告臺東企銀對原告之連帶保證債權存
  在之事實，業經核發系爭支付命令及法院判決並確定，揆諸首
  揭法條規定，原告自不得更行提起確認債權不存在之訴。茲本
  件原告對有確定判決效力之同一訴訟標的更行提起訴訟，自非
  合法，應予駁回。
三、依民事訴訟法第249條第1項第7款、第95條、第78條，裁定
    如主文。
中　　華　　民　　國　　96　　年　　06　　月　　29　　日
                  民事庭審判長法  官  楊智勝
                              法  官  詹慶堂
                              法  官  林恒祺
以上正本係照原本作成。
如對本裁定抗告須於裁定送達後10日內向本院提出抗告狀，並應
繳納抗告費新臺幣1,000 元。
中　　華　　民　　國　　96　　年　　06　　月　　29　　日
                              書記官　郭友香
